臺灣高等法院民事判決　　　　　　　　　99年度訴易字第82號
原　　　告　賴達民
被　　　告　黃錫麒原名黃詣壬.
上列當事人間因原告提起刑事附帶民事訴訟，請求侵權行為損害
賠償事件（99年度附民字第178號），經本院刑事庭裁定移送前
來，本院於100年1月4日言詞辯論終結，判決如下：
    主  文
被告應給付原告新台幣壹萬零陸佰貳拾元，及自民國九十九年七
月十五日起，至清償日止，按年息百分之五計算之利息。
原告其餘之訴駁回。
訴訟費用由被告負擔三十分之一，餘由原告負擔。
    事實及理由
一、本件原告主張：
    被告於民國（下同）98年4月2日下午4時許，與不詳真實姓
    名之成年男子2名偕同友人即訴外人卓東山，一同前往台北
    縣泰山鄉（現為新北市泰山區○○○路○段74巷10號1樓伊所
    設之「雅思堡照明企業社」，為伊之前妻王雅雯任職於被告
    開設之「台耘國際有限公司」（下稱台耘公司）會計期間，
    涉嫌侵占該公司款項及偽造台耘公司支票2紙事宜，與伊理
    論，因發生爭執，被告即與該2名不詳姓名之成年男子共同
    基於普通傷害之犯意聯絡，由該2名成年男子壓制伊，並與
    被告共同徒手毆打伊，致伊受有頭部多處挫瘀傷之傷害，刑
    事部分業經台灣板橋地方法院檢察署（下稱板橋地檢署）檢
    察官提起公訴，並經台灣板橋地方法院（下稱板橋地院）98
    年度易字第2780號、本院97年度上易字第1155號判決被告傷
    害罪確定。伊之身體法益因遭受被告不法侵害，致受有損害
    ，爰依民法第184條第1項、第193條第1項、第195條第1項規
    定，請求被告賠償醫療費用新台幣（下同）620元與精神上
    損害賠償30萬元，共計30萬0,620元，及自98年4月2日起至
    清償日止，按週年利率百分之5計算利息之判決（見本院卷
    第35頁筆錄）。
二、被告則以：
    伊沒有傷害原告，至該處只是純粹要拿回伊之支票；伊因為
    金融風暴影響，至今工廠還在虧損中，故原告請求伊賠償30
    萬0,620元，誠屬過高，且無理由等語置辯。並答辯聲明：
    原告之訴駁回（見本院卷第35頁反面筆錄）。
三、本件原告主張被告於98年4月2日在上開地點侵害其身體法益
    之事實，雖為被告所否認，惟被告對於在上揭時間，偕同2
    位不詳真實姓名之成年男子，在友人卓東山陪同下，前往上
    開「雅思堡照明企業社」，索取遭原告前妻王雅雯盜開支票
    之事實並不爭執，且查：
    (一)按刑事訴訟判決所認定之事實，固非當然有拘束民事訴訟
      判決之效力，但民事法院調查刑事訴訟原有之證據，而斟
      酌其結果以判斷事實之真偽，並於判決內記明其得心證之
      理由，即非法所不許（最高法院69年台上字第2674號、49
      年台上字第929號判例意旨參照）。
    (二)被告於前開時間，偕同2名不詳姓名成年男子至上開地點
      共同毆打原告之事實，業據原告及當時在場之原告前妻王
      雅雯2人於刑事案件原審法院審理時供證明確；並就被告
      及2名成年男子共同毆打原告之供證情節互核一致，且有
      新泰綜合醫院診斷證明書1紙及原告傷勢照片數幀附於刑
      事卷宗可稽，亦據本院依職權調閱本院99年度上易字第14
      61號刑事傷害案件偵審全卷查核明確。
    (三)又被告因傷害原告之行為，經板橋地院98年度易字第2780
      號刑事判決判處被告有罪，嗣被告提起上訴，經本院99年
      度上易字第1461號刑事判決駁回上訴確定，亦有本院刑事
      判決書1份附卷可稽（見本院卷第3頁至第6頁）。
    (四)綜此，原告主張被告於前開時間、地點有傷害其之事實，
      堪認屬實，被告上開辯解，不足採信。
四、按因故意或過失，不法侵害他人之權利者，負損害賠償責任
    。又不法侵害他人之身體或健康者，對於被害人因此喪失或
    減少勞動能力或增加生活上之需要者，應負損害賠償責任。
    另按不法侵害他人之身體、健康、名譽、自由、信用、隱私
    、貞操，或不法侵害其他人格法益而情節重大者，被害人雖
    非財產上之損害，亦得請求賠償相當之金額，民法第184條
    第1項前段、第193條第1項、第195條第1項前段分別定有明
    文。本件被告故意不法侵害原告之身體法益，依法應負侵權
    行為損害賠償責任。茲就原告之各項請求分別審究如下：
    (一)醫療費用620元部分：
      原告主張支出醫藥費用620元之事實，業據其提出新泰綜
      合醫院醫療費用單據影本3份為證〈見本院99年附民字第1
      78號卷（下稱本院附民卷）第5頁〉，而被告對此亦不爭
      執（見本院卷第19頁反面筆錄），且原告此部分確係因本
      件傷害致支出之醫療費用，故原告此部分請求，應予准許
      。
    (二)關於精神慰撫金30萬元部分：
      1.按慰撫金之多寡，應斟酌雙方之身分、地位、資力與加
        害程度，及其他各種情形核定相當之數額（最高法院51
        年度台上字第223號判例意旨參照）。故慰撫金之金額
        是否相當，自應依實際加害情形與被害人所受之痛苦及
        雙方之身分、地位、經濟狀況等關係決定之。
      2.本件原告因被告侵害其身體法益之行為，致其精神上受
        有痛苦。而原告係高職肄業，目前是低收入戶，獨立在
        照顧3個孩子，沒有收入，有原告提出之台中市西屯區
        公所低收入戶證明書1份附卷可憑（見本院附民卷第4頁
        ）；另原告於98年度有股利171元及投資所得1,240元。
        至被告係高職畢業，目前係自己開設工廠，於98年度之
        薪資及股利所得共7萬9,125元；而汽車、投資等財產總
        額共1,105萬1,790元，有本院依職權調閱之稅務電子閘
        門財產所得調件明細表2份存卷可憑（見本院卷第25頁
        至26頁、第28頁至第30頁）。
      3.經審酌原告所受之精神上創痛、兩造之身分地位及經濟
        能力等因素後，本院認原告請求30萬元之非財產損害賠
        償尚屬過高，應以1萬元為適當。
    (三)關於利息之請求部分：
      1.按民法第213條第2項固規定：因回復原狀而應給付金錢
        者，自損害發生時起，加給利息。所謂因回復原狀而應
        給付金錢者，係指損害賠償之方法係回復原狀，因而應
        給付金錢之情形而言，例如侵占他人之金錢而賠償之，
        即應依此規定返還金錢並加付利息，若因不能回復原狀
        而應以金錢賠償者，則無上開規定之適用（最高法院56
        年度台上字第1863號、70年台上字第689號判例意旨參
        照）。另按給付無確定期限者，債務人於債權人得請求
        給付時，經其催告而未為給付，自受催告時起，負遲延
        責任，其經債權人送達訴狀，或依督促程序送達支付命
        令，與催告有同一之效力；又遲延之債務，以支付金錢
        為標的者，債權人得請求依法定利率計算之利息，民法
        第229條第2項、第233條第1項分別定有明文。
      2.查被告係於99年7月14日收受本件刑事附帶民事訴訟起
        訴狀，有送達證書1份存卷可參（見本院99年度附民字
        第178號卷第7頁），故原告請求上訴人給付1萬0,620元
        ，及自99年7月15日起，至清償日止，按年息百分之5計
        算之法定遲延利息，即屬有據，逾此部分之請求，於法
        無據，應予駁回。
五、綜上所述，原告基於侵權行為損害賠償請求權，請求被告賠
    償1萬0,620元，及自99年7月15日起，至清償日止，依年息
    百分之5計算之利息部分，洵屬正當，應予准許。逾此部分
    所為之請求，為無理由，應予駁回。
六、本件事證已明，兩造其餘攻擊防禦方法與所舉證據，經本院
    審酌後，核與本件判決結果不生影響，爰不一一論述。
七、據上論結，本件原告之訴，為一部有理由，一部無理由，依
    民事訴訟法第463條、第79條，判決如主文。
中    華    民    國   100    年    1     月    11    日
                    民事第十六庭
                        審判長法  官  王聖惠
                              法  官  呂淑玲
                              法  官  邱瑞祥
正本係照原本作成。
不得上訴。
中    華    民    國   100    年    1     月    11    日
                              書記官  明祖星